臺灣高等法院刑事判決　　　　　　　 100年度上易字第2329號
上　訴　人　臺灣士林地方法院檢察署檢察官
被　　　告　林政一
上列上訴人因被告詐欺案件，不服臺灣士林地方法院100年度易
字第137號，中華民國100年9月5日第一審判決（起訴案號：臺灣
士林地方法院檢察署99年度偵字第13834號），提起上訴，本院
判決如下：
    主  文
原判決撤銷。
林政一幫助犯詐欺取財罪，處拘役伍拾日，如易科罰金，以新臺
幣壹仟元折算壹日。緩刑貳年，並應向被害人吳正吉支付新臺幣
貳萬玖仟玖佰捌拾玖元，支付方式為：自民國一百年九月十五日
起（含當月）至一百零一年六月十五日止，除最後一期支付新臺
幣貳仟玖佰捌拾玖元外，按月於每月十五日前支付新臺幣仟元
至被害人吳正吉指定之金融機構帳戶，如有一期未給付，視為全
部到期；及應向被害人陳鴻圖支付新臺幣貳萬玖仟玖佰捌拾柒元
，支付方式為：自一百零一年一月十五日起（含當月）至一百零
一年十月十五日止，除最後一期支付新臺幣貳仟玖佰捌拾柒元外
，按月於每月十五日前支付新臺幣仟元至被害人陳鴻圖指定之
金融機構帳戶內，如有一期未給付，視為全部到期。
    事  實
一、林政一明知將自己帳戶提供他人使用，依一般社會生活通常
    經驗，可預見將幫助不法詐騙集團詐欺財物，竟仍基於幫助
    詐欺之犯意，於民國98年10月2日前幾日之某時，在臺北縣
    板橋市（現改制為新北市板橋區○○○路之中國信託商業銀
    行前，將其向合作金庫商業銀行（下稱合作金庫銀行）淡水
    分行申領之帳號0000000000000號帳戶之提款卡及密碼，提
    供予姓名年籍不詳、自稱「陳經理」之成年人，再轉交所屬
    詐騙集團成員使用。嗣該詐騙集團意圖為自己不法所有，推
    由某成員於98年10月2日下午3時許，撥打電話予吳正吉，佯
    稱其網路購物之付款方式設定有誤，要求依其指示操作自動
    櫃員機，致吳正吉陷於錯誤，於翌日零時18分許，在不詳地
    點，匯款轉帳新臺幣（下同）29,989元至林政一上開合作金
    庫銀行帳戶內。又於98年10月2日20時許，撥打電話給林孝
    穎，偽為中國信託商業銀行行員，佯稱林孝穎先前刷卡作業
    錯誤，要求其依指示操作自動櫃員機止付，致林孝穎陷於錯
    誤，於同日22時55分許，在桃園縣中壢市○○路200號，依
    指示操作後，轉帳9,989元至林政一上開合作金庫銀行帳戶
    內。復於98年10月2日20時40分許，撥打陳鴻圖電話，偽為
    PCHOME客服中心人員，佯稱送貨人員送貨錯誤，簽成分期付
    款方式，要求陳鴻圖依指示匯款，致使陳鴻圖陷於錯誤，於
    同日21時11分許，在臺北市南港區○○○路○段412號，匯款
    29,987元至林政一上開合作金庫銀行帳戶。上開款項於匯款
    之日，均旋遭人提領殆盡。嗣吳正吉、林孝穎、陳鴻圖發覺
    有異，分別報警處理，始知受騙，經警調閱林政一上揭合作
    金庫銀行帳戶之開戶資料後，始循線查悉上情。
二、案經高雄市政府警察局新興分局報請臺灣高雄地方法院檢察
    署呈請臺灣高等法院檢察署檢察長核令移轉臺灣士林地方法
    院檢察署檢察官偵查起訴。
    理  由
壹、證據能力部分：
    按被告以外之人於審判外之陳述，雖不符合刑事訴訟法第15
    9條之1至第159條之4之規定，但經當事人於審判程序同意作
    為證據，法院審酌該言詞陳述或書面陳述作成時之情況，認
    為適當者，亦得為證據，刑事訴訟法第159條之5第1項定有
    明文。檢察官及被告林政一對於本判決下列所引用各項被告
    以外之人於審判外之陳述（包含書面陳述），於本院準備程
    序時均表示同意作為證據使用（見本院卷第27頁反面至29頁
    ），本院審酌上開證據資料製作時之情況，尚無違法不當及
    證明力明顯過低之瑕疵之情形，依同法第159條之5規定，認
    例外均具有證據能力，且經本院於審判期日依法進行證據之
    調查、辯論，當事人於訴訟上程序權利已受保障，先予敘明
    。
貳、認定被告犯罪事實所憑證據及理由：
一、上開事實，業據被告於原審及本院審理時均坦承不諱，且經
    證人即被害人吳正吉、林孝穎、陳鴻圖分別於警詢時指證明
    確（見臺灣高雄地方法院檢察署99年度偵字第19326號卷第2
    3至24頁、臺灣士林地方法院檢察署98年度偵字第14527號卷
    第10至13頁），並有吳正吉提出之台新銀行自動櫃員機交易
    明細表、林孝穎提出之中國信託銀行自動櫃員機交易明細表
    、陳鴻圖提出之跨行轉帳存摺影本、合作金庫商業銀行淡水
    分行99年1月29日合金淡存字第0990000359號函暨檢附之被
    告所申設帳戶之客戶開戶基本資料、合作金庫商業銀行淡水
    分行98年10月23日合金淡存字第0980003850號函暨檢附之被
    告所申設帳戶往來明細表、新竹市警察局第一分局樹林頭派
    出所受理刑事案件報案三聯單、新竹市警察局第一分局樹林
    頭派出所受理詐騙通報警示簡便格式表、內政部警政署反詐
    騙諮詢專線紀錄表、桃園縣政府警察局桃園分局同安派出所
    受理各類案件紀錄表、桃園縣政府警察局桃園分局同安派出
    所受理刑事案件三聯單、內政部警政署反詐騙案件紀錄表、
    臺北市政府警察局文山二分局景美派出所受理各類案件紀錄
    表、臺北市政府警察局文山二分局景美派出所受理刑事案件
    三聯單、臺北市政府警察局文山二分局景美派出所受理詐騙
    帳戶通報警示簡便格式表、內政部警政署反詐騙案件紀錄表
    等附卷可稽（見臺灣高雄地方法院檢察署99年度偵字第1932
    6號卷第41至50、73至76頁、臺灣士林地方法院檢察署98年
    度偵字第14527號卷第21至23、28、30至34、36頁），足認
    被告之自白與事實相符，應堪認定屬實。
二、按銀行帳戶之提款卡、取款密碼事關個人財產權益之保障，
    其專有性甚高，除非本人或與本人親密關係者，難認有何理
    由可自由流通使用該提款卡，一般人均有妥為保管及防止他
    人任意使用之認識，且該等專有物品如落入不明人士手中，
    而未加以闡明正常用途，極易被利用為與財產犯罪有關之犯
    罪工具，此為一般人依通常生活認知所易於體察之常識，而
    有犯罪意圖者，非有正當理由，竟徵求他人提供帳戶、提款
    卡及取款密碼，客觀上可預見其目的，係供為某筆資金之存
    入後再行領出之用，且該筆資金之存入及提領過程係有意隱
    瞞其流程及行為人身分曝光之用意，一般人本於一般認知能
    力均易於瞭解（最高法院93年度台上字第31號判決參照），
    是銀行帳戶提款卡因其高度專有性，倘有不明之金錢來源，
    甚而攸關個人法律上之責任，除非本人、與本人具有信賴關
    係或其他特殊原因，難認有何流通使用之可能；縱使特殊情
    況偶有交付他人使用之需，亦必然深入瞭解用途及合理性後
    ，再行提供以使用，方符常情。又有犯罪意圖者，不使用自
    己之帳戶，而要求他人提供帳戶，客觀上可預見其目的，係
    供為某筆資金之存入，後再行領出之用，且該筆資金之存入
    及提領過程係有意隱瞞其流程或避免行為人身分曝光之用意
    ，一般人本於一般認知能力均甚易於瞭解。而一般犯罪集團
    常以向不特定人收購或租用金融帳戶存摺之方法而從事如同
    本案之詐欺犯罪模式，報章、雜誌、電視亦常有報導。被告
    為成年人，對於將金融帳戶提款卡提供給他人使用有作為不
    法用途之風險，斷無不知之理，竟願將其提款卡及密碼等物
    交付予與其身分上不具密切關係之人，顯然對於該帳戶將作
    為不法使用，應屬有所認知。是雖依卷內事證並無積極證據
    證明被告知悉該詐欺正犯將如何犯罪，而無法認定被告有與
    該犯罪集團實施詐欺取財犯行之共同犯意聯絡，惟被告既對
    銀行帳戶交付他人使用，可能遭持以從事財產犯罪有所認知
    ，其有幫助他人犯詐欺取財罪之故意甚明。
三、綜上所述，本件事證明確，被告幫助詐欺取財犯行洵堪認定
    ，應依法論科。
、論罪科刑及撤銷改判之理由：
一、核被告所為，係犯刑法第30條第1項、第339條第1項之幫助
    詐欺取財罪。被告係對正犯資以助力而未參與犯罪行為之實
    施，應依刑法第30條第2項規定減輕其刑。又被告以一提供
    帳戶之幫助詐欺行為，同時幫助詐欺集團分別詐騙被害人吳
    正吉、林孝穎、陳鴻圖等3人財物，係以一行為觸犯3個幫助
    詐欺取財既遂罪，為想像競合犯，應以幫助詐欺取財既遂罪
    之一罪論斷。又關於被告提供合作金庫銀行帳戶，致林孝穎
    、陳鴻圖遭詐騙匯款部分，雖曾經臺灣士林地方法院檢察署
    檢察官於98年11月27日以98年度偵字第14527號、第14973號
    不起訴處分確定，惟本院審理結果，認該不起訴部分與本案
    起訴部分均有罪，且兩者具想像競合犯之裁判上一罪關係，
    起訴效力自應及於全部，依公訴不可分之原則，前述不起訴
    處分即失其效力，本院自得就犯罪事實之全部一併加以審判
    ，附此說明。
二、原審因予論罪科刑，固非無見，惟查：被告於原審已陳明願
    意與被害人陳鴻圖和解等語（見原審卷第81頁），雖陳鴻圖
    經原審合法傳喚未能到庭，而未與被告達成和解，然原判決
    於宣告緩刑時，仍可斟酌情形命被告支付陳鴻圖財產上之損
    害賠償，原判決卻疏未考量及此，自有未合。是檢察官上訴
    意旨認原判決未斟酌陳鴻圖受害部分並未受償，而逕為緩刑
    宣告，容有未妥等語，為有理由，自應由本院予以撤銷改判
    。
三、爰審酌被告提供帳戶供詐欺集團詐騙他人財物，危害社會正
    常交易安全，增加被害人尋求救濟之困難，並使犯罪之追查
    趨於複雜，固值非難，然斟酌被告與被害人林孝穎、吳正吉
    、陳鴻圖3人均已達成和解、賠償渠等之損失，有和解書、
    本院和解筆錄共3份在卷足參（見原審卷第70、90頁、本院
    卷第29-1頁），兼衡被告智識程度、經濟狀況、犯罪之手段
    、目的、動機、得利金額、對被害人造成之損害及犯後已坦
    承犯行等一切情狀，量處如主文第2項所示之刑，並諭知易
    科罰金之折算標準。至檢察官上訴意旨對被告具體求刑有期
    徒刑5月，顯然過重，自非妥適，亦附此敘明。末查，被告
    前未曾因故意犯罪受有期徒刑以上刑之宣告，有本院被告前
    案紀錄表在卷可按，其犯後坦承犯行，並已賠償被害人林孝
    穎，且願分期賠償被害人吳正吉、陳鴻圖所受之損失，經此
    偵審教訓，自當知所警惕，信無再犯之虞，因認前開宣告之
    刑以暫不執行為適當，併宣告緩刑2年，並依其與被害人吳
    正吉、陳鴻圖之和解內容，命其應支付吳正吉29,989元，支
    付方式為：自100年9月15日起（含當日）至101年6月15日止
    ，除最後1期支付2,989元外，按月於每月15日前支付3,000
    元至吳正吉其指定之金融機構帳戶，如有1期未給付，視為
    全部到期；及應向被害人陳鴻圖支付29,987元，支付方式為
    ：自101年1月15日起（含當月）至101年10月15日止，除最
    後1期支付2,987元外，按月於每月15日前支付3,000元至陳
    鴻圖指定之金融機構帳戶內，如有一期未給付，視為全部到
    期，此部分乃緩刑宣告附帶之條件，依刑法第74條第4項規
    定，上開條件內容得為民事強制執行名義，且依刑法第75條
    之1第1項第4款規定，違反上開之負擔情節重大，足認原宣
    告之緩刑難收其預期效果，而有執行刑罰之必要者，得撤銷
    緩刑之宣告，亦一併予以敘明。
肆、被告經合法傳喚，無正當理由不到庭，爰不待其到庭陳述逕
    行判決。
據上論斷，應依刑事訴訟法第369條第1項前段、第364條、第371
條、第299條第1項前段，刑法第339條第1項、第30條第1項、第2
項，刑法第55條、第41條第1項前段、第74條第1項第1款、第2項
第3款，刑法施行法第1條之1，判決如主文。
本案經檢察官洪威華到庭執行職務。
中    華    民    國  100    年    12    月    6      日
                     刑事第五庭  審判長法  官  王敏慧
                                       法  官  白光華
                                       法  官  崔玲琦
以上正本證明與原本無異。
不得上訴。
                                       書記官  馬佳瑩
中    華    民    國   100    年    12    月    8     日
附錄本案論罪科刑法條全文：
刑法第339 條第1 項
意圖為自己或第三人不法之所有，以詐術使人將本人或第三人之
物交付者，處5 年以下有期徒刑、拘役或科或併科1 千元以下罰
金。